【裁判字號】    98,易,3036
【裁判日期】    990226
【裁判案由】    詐欺
【裁判全文】
臺灣臺北地方法院刑事判決              98年度易字第3036號
公  訴  人  臺灣臺北地方法院檢察署檢察官
被      告  丙○○
上列被告因詐欺案件，經檢察官聲請簡易判決處刑（98年度偵字
第19637號、98年度偵字第20594號），本院認為不宜以簡易判決
處刑，改依通常程序審理，因被告於準備程序進行中，就被訴事
實為有罪之陳述，經本院告知簡式審判程序意旨，並聽取公訴人
及被告之意見後，本院裁定依簡式審判程序審理，判決如下：
    主  文
丙○○幫助意圖為自己不法之所有，以詐術使人將本人之物交付
，處拘役伍拾日，如易科罰金，以新臺幣壹仟元折算壹日。
    事  實
一、丙○○依其社會經驗，雖能預見提供自己具名設立帳戶之金
    融卡予不相識之人，可能使該帳戶作為詐騙集團詐騙款項提
    領使用，仍基於幫助該詐騙集團實施詐欺犯行之未必故意，
    於民國98年4月27日至同年5月3日下午前之某日時，在桃園
    縣南崁台茂商場門口前，將其所有之中華郵政股份有限公司
    （下稱中華郵政）臺北民生郵局帳號00000000000000號之存
    款帳戶存摺、金融卡及密碼等交付予真實姓名、年籍不詳之
    詐騙集團成員。嗣詐騙集團成員取得上開金融卡後，即基於
    為自己不法所有之意圖，於(一)98年5月3日18時26分許，以
    電話向乙○○佯稱網路購物匯款方式錯誤填載為分期付款，
    須至自動櫃員機輸入密碼8428指令解除分期設定，使乙○○
    陷於錯誤持金融卡，依照該詐騙集團成員提供之指令在自動
    櫃員機上操作，而於同日19時20分許，在高雄縣仁武鄉○○
    路176號「統一超商」內設置之中國信託自動櫃員機轉帳新
    臺幣（下同）8428元（不含手續費17元）至丙○○上開帳戶
    後，旋即遭提領一空。(二)98年5月3日18時25分許，以電話
    向甲○○佯稱日前進行電視購物付款時，簽錯單，被設定為
    分期付款，而非貨到付款，如欲取消，需依指示操作自動櫃
    員機，致甲○○陷於錯誤，而於同日19時12分許，在其住家
    附近之ATM依其指示而操作，轉帳2萬9989元至上開丙○○帳
    戶。嗣經乙○○、甲○○察覺受騙，始報警處理查悉上情。
二、案經乙○○訴由高雄縣政府警察局仁武分局暨臺北市政府警
    察局松山分局、甲○○訴由臺北市政府警察局中山分局暨臺
    北市政府警察局松山分局報告臺灣臺北地方法院檢察署檢察
    官偵查起訴。
    理  由
一、前揭事實，業據被告丙○○於本院審理時坦承不諱（見本院
    卷98年11月24日準備程序筆錄、99年2月2日審判筆錄），核
    與告訴人乙○○於警詢中（見98年度偵字第19637號卷第8至
    9頁）及告訴人甲○○於警詢、偵訊中（98年度偵字第20594
    號卷第10至11、39頁）所指述之情節相符，並有中華郵政98
    年5月12日儲字第0980038472號函、中華郵政臺北郵局98年6
    月1日北營字第0980901865號函所附之被告丙○○帳號00000
    000000000號帳戶基本資料及存戶交易明細表各1份（見98年
    度偵字第19637號卷第11至13頁、98年度偵字第20594 號卷
    第12至14頁）、告訴人甲○○提出之中國信託銀行帳號0000
    00000000號帳戶之存摺內頁影本1紙（見98年度偵字第20594
    號卷第54頁）、告訴人乙○○提出之中國信託銀行自動櫃員
    機交易明細表1紙、告訴人甲○○提出之台北市第五信用合
    作社自動櫃員機交易明細表1紙（見98年度偵字第19637號卷
    第10頁、98年度偵字第20594號卷第22頁）附卷可稽，足認
    被告等前揭自白與事實相符，堪予採信。本案事證明確，被
    告等犯行洵堪認定，應予依法論科。
二、按刑法上之幫助犯，係對於犯罪與正犯有共同之認識，而以
    幫助之意思，對於正犯資以助力，未參與實施犯罪構成要件
    之行為者而言（參照最高法院88年度臺上字第1270號判決意
    旨）。因此如未參與實施犯罪構成要件之行為，且係出於幫
    助之意思提供助力，即屬幫助犯，而非共同正犯。被告提供
    上開存摺、金融卡及密碼予詐欺集團成員使用，嗣詐欺集團
    成員利用被告之幫助，使被害人在遭施用詐術後陷於錯誤，
    而匯款至被告提供之帳戶，被告係參與詐欺罪構成要件以外
    之行為，並無證據足資證明被告等係以正犯而非以幫助犯之
    犯意參與犯罪，應認其所為係幫助犯而非正犯行為。核被告
    等所為，係犯刑法第30條第1項、第339條第1項詐欺取財罪
    之幫助犯。被告係以一交付中華郵政臺北民生郵局帳號帳戶
    存摺、金融卡及密碼等資料予他人之行為，幫助正犯侵害告
    訴人乙○○、甲○○二人之財產法益，係一行為觸犯數罪名
    ，為想像競合犯，應依刑法第55條規定，從一重處斷。又被
    告係幫助他人犯前開之罪，應依刑法第30條第2項之規定，
    應按正犯之刑減輕其刑。爰審酌被告提供其存摺、金融卡及
    密碼幫助他人犯罪，致使真正犯罪者難以被查獲，助長詐欺
    犯罪風氣猖獗，破壞社會治安及金融秩序甚鉅，並使被害人
    受有損害，惟被告未直接參與詐欺取財犯行，且被告犯後尚
    知坦承犯行，非無悔意，暨其品行、生活狀況、犯罪之動機
    、目的、手段、被害人遭詐騙之金額等一切情狀，量處如主
    文所示之刑，並諭知易科罰金之折算標準。
據上論斷，應依刑事訴訟法第452條、第273條之1第1項、第299
條第1項前段，刑法第30條第1項前段、第2項、第339條第1項、
第55條、第41條第1項前段，刑法施行法第1條之1，判決如主文
。
本案經檢察官林怡君到庭執行職務
中    華    民    國    99    年    2     月    26    日
                  刑事第五庭  法  官  李宜娟
上正本證明與原本無異。
如不服本判決應於收受送達後10日內向本院提出上訴書狀，並應
敘述具體理由；其未敘述上訴理由者，應於上訴期間屆滿後20日
內向本院補提理由書（均須按他造當事人之人數附繕本）「切勿
逕送上級法院」。告訴人或被害人如對於本判決不服者，應具備
理由請求檢察官上訴，其上訴期間之計算係以檢察官收受判決正
本之日期為準。
                              書記官  張華瓊
中    華    民    國    99    年    3     月    2     日
附錄本案論罪科刑法條全文：
中華民國刑法第339條
意圖為自己或第三人不法之所有，以詐術使人將本人或第三人之
物交付者，處5年以下有期徒刑、拘役或科或併科1千元以下罰金
。
以前項方法得財產上不法之利益或使第三人得之者，亦同。
前二項之未遂犯罰之。
中華民國刑法第30條
幫助他人實行犯罪行為者，為幫助犯。雖他人不知幫助之情者，
亦同。
幫助犯之處罰，得按正犯之刑減輕之。

司法院資訊處製作；財團法人民間司法改革基金會備份。
